臺灣橋頭地方法院民事判決
                                    111年度橋小字第998號
原      告  慈真聯合顧問社

法定代理人  蔡語真  
被      告  柯志明  
上列當事人間請求給付違約金事件，本院於民國111年10月26日
言詞辯論終結，判決如下：
    主    文
被告應給付原告新臺幣壹萬陸仟元。
原告其餘之訴駁回。
訴訟費用新臺幣壹仟元，其中新臺幣叁佰貳拾元由被告負擔，餘
由原告負擔。
本判決命被告給付部分得假執行。但被告以新臺幣壹萬陸仟元為
原告預供擔保，得免為假執行。
    事實及理由
一、原告主張：兩造於民國110年10月18日簽立委任契約（下稱
    系爭契約），由原告代被告備齊申請勞保失能給付所需文件
    及資料並送件請。原告已依約協助被告申請勞保專戶、陪同
    被告前往長庚醫院鑑定、告知需向勞保局申請勞工司能診斷
    書副本再申請等事項。詎被告於111年5月13日以存證信函終
    止上開委任契約，欲迴避應給付原告系爭契約中約定之委任
    費用即失能給付總金額百分之三十。經原告再三與被告聯絡
    ，被告均置之不理，原告遂依委任契約之法律關係，請求被
    告應給付原告於系爭契約約定之違約金新臺幣（下同）5 萬
    元等情。並聲明：被告應給付原告50,000元。
二、被告則以：系爭契約是伊簽名的沒錯，但當時伊中風，後續
    都是伊太太處理的，伊也不清楚等語（見本院卷第71-72頁
    ）。並聲明：原告之訴駁回。
三、得心證之理由
  ㈠按「約定之違約金額過高者，法院得減至相當之數額」，民
    法第252 條定有明文。復按「當事人之任何一方，得隨時終
    止委任契約，民法第549 條第1 項定有明文。又終止契約不
    失為當事人之權利，雖非不得由當事人就終止權之行使另行
    特約，然委任契約，係以當事人之信賴關係為基礎所成立之
    契約，如其信賴關係已動搖，而使委任人仍受限於特約，無
    異違背委任契約成立之基本宗旨。是委任契約不論有無報酬
    ，或有無正當理由，均得隨時終止」，最高法院98年度臺上
    字第218號判決意旨可資參照。
  ㈡本件原告主張被告因欲迴避委任報酬之給付，片面終止兩造
    簽立之系爭契約等情，業據其提出委任契約書、被告寄發之
    存證信函為證（見本院卷第15-19頁頁）等件附卷可稽，且
    為被告所不爭執，應認原告主張兩造簽立之系爭契約為真實
    ，且原告代被告申請勞保失能給付之事實為真正，合先敘明
    。
  ㈢系爭契約既有效成立，而被告依系爭契約第4 項約定，如於
    原告代被告申請失能給付中，臨時終止系爭契約之委任，應
    給付原告違約金5 萬元之約定（見本院卷第15頁）。惟本院
    審酌原告代被告彙整相關資料及陪同被告至醫院檢查鑑定，
    且據原告陳稱：鈞院卷第63頁、64頁的資料，醫生不願意外
    人進去，我們在外面有交代他太太注意一些應注意的情形，
    擔心被告會被退保。第62頁的專戶是伊幫被告寫公文去勞保
    局，被告才可以到郵局、土地銀行辦理專戶等語（本院卷72
    頁），足徵原告亦付出一定之人力及費用（例如：交通費、
    文書費用等），然5 萬元之違約金仍屬過高，認上開違約金
    應以16,000 元為適當，乃將本件原告主張之違約金酌減至1
    6,000元。
四、綜上所述，原告依委任契約之法律關係，請求被告給付約定
    之違約金16,000元，為有理由，應予准許；逾上開範圍之請
    求為無理由，應予駁回。並確定本件訴訟費用為1,000 元，
    依兩造勝敗比例，被告應負擔320 元（計算式：1000×〈1600
    0÷50000 〉＝320 ），餘680 元由原告負擔。
五、又依據民事訴訟法第436 條之20規定，本件原告勝訴部分係
    適用小額訴訟程序所為被告敗訴之判決，自應由本院依職權
    宣告准予假執行。
六、本件事證已臻明確，兩造其餘攻擊防禦方法，核與判決結果
    不生影響，爰不一一論述，附此敘明。
七、訴訟費用負擔之依據：民事訴訟法第436 條之23、第436 條
    第2 項、第79條。
中　　華　　民　　國　　111 　年　　11　　月　　9 　　日
                  橋頭簡易庭  法    官  林揚奇  
以上正本係照原本作成。
民事訴訟法第436 條之24第2 項：對於本判決之上訴，非以違背
法令為理由，不得為之。
如對本判決上訴，須於判決送達後20日內向本院提出上訴狀，並
須表明原判決所違背之法令及其具體內容與依訴訟資料可認為原
判決有違背法令之具體事實之上訴理由（均須按他造當事人之人
數附繕本）。
中　　華　　民　　國　　111 　年　　11　　月　　9 　　日
                              書 記 官  陳麗如